最高法院民事判決　　　　　　九十六年度台上字第二三九六號
上　訴　人　乙○○
訴訟代理人　陳麗如律師
　　　　　　黃振源律師
被 上訴 人　甲○○
訴訟代理人　梁宵良律師
上列當事人間請求清償債務事件，上訴人對於中華民國九十六年
三月二十日台灣高等法院台中分院第二審判決（九十五年度重上
字第二四號），提起上訴，本院判決如下：
    主  文
原判決除假執行部分外廢棄，發回台灣高等法院台中分院。
    理  由
本件被上訴人主張：訴外人TONICAL INVESTMENT LTD.（下稱TON
ICAL公司，上訴人為董事長）於民國八十三年二月十七日依與兩
造之約定，以該公司名義向法國巴黎銀行香港分行（下稱巴黎銀
行）借款美金四百五十萬元，交由兩造運用，兩造依約對該公司
應負平均還款責任。伊就上開借款本息半數部分業已清償TONIC-
AL公司完畢，詎上訴人就其應負擔部分，僅清償一部，餘款日幣
一千八百四十五萬二千七百六十五元拒不償還。TONICAL 公司於
九十二年五月一日就該餘款清償巴黎銀行後，已將是項債權讓與
伊等情。求為命上訴人如數給付，並加付法定遲延利息之判決。
上訴人則以：TONICAL 公司向巴黎銀行借得美金四百五十萬元後
，轉貸與鐘秋敏（TONICAL 公司股東、被上訴人之媳婦），再由
鐘秋敏貸與美國之COLTON高爾夫球場（被上訴人及其配偶何正芳
占股百分之五十、上訴人及其配偶陳滋蓉占股百分之五十），上
開借貸，均與伊無涉，伊並未與TONICAL 公司約定負擔一半借款
之還款責任。又被上訴人因對伊有詐欺行為致伊受有損害，經美
國法院判決命其賠償伊美金八百二十九萬三千五百三十四元四角
，伊得以是項債權與本件所負債務抵銷等語，資為抗辯。
原審廢棄第一審所為被上訴人敗訴之判決，改判如其上述聲明，
係以：兩造因共同合資設立之美國H＆H投資公司需款美金四百五
十萬元，上訴人乃於八十三年一月二十日致函被上訴人，建議向
國外銀行借款，兩造遂分別提供價值各半之股票委由TONICAL 公
司作為向巴黎銀行借款美金四百五十萬元之擔保，該公司借得上
開款項後再轉借給兩造，兩造復以鐘秋敏名義貸款給H＆H公司，
並與TONICAL 公司約定，由渠等各自清償借款本息之半數之事實
，有借款契約、上訴人信函等件為證。上訴人雖否認與 TONICAL
公司間有借款本息之半數由其負擔之約定，惟衡諸上訴人提出與
借款金額半數等值之股票供TONICAL 公司做為向巴黎銀行貸款之
擔保，且其陸續匯款至TONICAL 公司帳戶，由該公司清償巴黎銀
行借款，有TONICAL 公司帳戶明細附卷可稽，並為上訴人所不爭
外，上訴人復自承於九十年七月間收到被上訴人交付之BNP 個人
借款還款明細總額表（下稱還款總額表）屬實，該總額表載明「
每人各佔半」，並分別以「HO董（即上訴人）、HSIE董（即被上
訴人）」等語，上訴人在美國法院訴訟中證述該還款總額表所載
之帳務狀況為真實，即該附件框欄上之「HO」係指在BNP 貸款中
上訴人應負責之部分等情，有美國法院筆錄足憑，參以上訴人於
九十年十一月十三日致被上訴人之信函上記載：「有關於以鐘秋
敏名義向法國巴黎銀行之借款借的BNP Loan的尾款日幣一千八百
四十五萬二千七百六十五元，目前我本人在現金週轉上有困難，
目前我不打算還清」、「等我有能力還清，我會盡力盡快還清」
等語，可證上訴人看過還款總額表，且知道尚未清償日幣一千八
百四十五萬二千七百六十五元，足見被上訴人主張兩造有與TON-
ICAL公司約定應各清償借款半數，應屬實在。上開借款於九十二
年四月三十日已屆清償期，上訴人未依約將其負擔之尾款日幣一
千八百四十五萬二千七百六十五元償還TONICAL 公司，該公司於
同年五月一日將該款清償巴黎銀行後，已於九十四年十一月十五
日將是項債權讓與被上訴人，亦有清償證明及債權讓與契約等件
在卷可按。被上訴人主張其得請求上訴人給付上開款項，應屬有
據。又得為主張抵銷之主動債權需具有強制履行之效力，而外國
法院之判決，未經本國法院為執行判決前，在本國並無執行力。
上訴人雖提出美國法院判決，抗辯其得以該判決所命被上訴人給
付美金八百二十九萬三千五百三十四元四角之債權抵銷云云。然
上訴人自承上開美國法院判決尚未經我國法院以判決宣示許可其
執行，則其所為抵銷抗辯，自不應准許。綜上所述，被上訴人請
求上訴人給付日幣一千八百四十五萬二千七百六十五元及加付法
定遲延利息，洵屬正當，應予准許等詞，為其判斷之基礎。
按外國法院之確定判決，倘無民事訴訟法第四百零二條第一項規
定之各款情形者，即應承認其效力。又被告對於原告起訴主張之
請求，提出抵銷之抗辯，祇須其對於原告確有已備抵銷要件之債
權即可，至其對該債權已否取得具有執行力之裁判，並不影響其
抵銷權之行使。上訴人抗辯其對被上訴人有美金八百二十九萬三
千五百三十四元四角之債權，已據提出美國法院判決為證，原審
就該判決是否有民事訴訟法第四百零二條第一項規定各款之情形
，及上訴人對被上訴人究竟有無是項債權，並未調查審認，徒以
上開美國法院之判決未經我國法院以判決宣示許可其執行，即否
准上訴人為抵銷抗辯，不無可議。上訴論旨，指摘原判決違背法
令，聲明廢棄，非無理由。
據上論結，本件上訴為有理由。依民事訴訟法第四百七十七條第
一項、第四百七十八條第二項，判決如主文。
中　　華　　民　　國　九十六　年　　十　　月　二十五　日
                      最高法院民事第七庭
                          審判長法官  劉　福　來
                                法官  陳　國　禎
                                法官  陳　重　瑜
                                法官  吳　謀　焰
                                法官  許　正　順
      本件正本證明與原本無異
                                      書  記  官
中　　華　　民　　國　九十六　年　 十一 　月　　九　　日
                                                Ａ
